臺灣板橋地方法院刑事判決　　　　　　　96年度訴字第2097號
公　訴　人　臺灣板橋地方法院檢察署檢察官
被　　　告　甲○○
上列被告因違反藥事法等案件，經檢察官提起公訴（96年度偵字
第9793號），本院依簡式審判程序，判決如下：
    主  文
甲○○明知為禁藥，而轉讓，處有期徒刑陸月，減為有期徒刑
月，緩刑貳年，緩刑期間付保護管束。
    事  實
一、甲○○明知愷他命（Ketamine，俗稱Ｋ他命）業經藥事法第
    22條第1 項第2 款列為禁藥，亦經毒品危害防制條例第2 條
    第2項 第3 款列為第三級毒品，非經許可，不得轉讓、持有
    ，竟基於轉讓禁藥即第三級毒品愷他命之犯意，於民國96年
    1 月18日前不久之該月中旬某日，在其位於臺北縣板橋市○
    ○路○ 段226 號4 樓之住處，提供其所有之禁藥即第三級毒
    品愷他命約0.2 公克，無償轉讓供友人賴夢茹施用。嗣於96
    年1 月18日14時5 分許（起訴書誤繕為該日18時50分許），
    為警在上開住處查獲賴夢茹，且經採集賴夢茹之尿液送驗，
    始悉上情。
二、案經臺北市政府警察局文山第一分局移送臺灣臺北板橋地方
    法院檢察署呈請臺灣高等法院檢察署令轉臺灣板橋地方法院
    檢察署檢察官偵查起訴。
    理  由
一、本案被告甲○○所犯係死刑、無期徒刑、最輕本刑為3 年以
    上有期徒刑以外之罪，其於準備程序中就被訴事實為有罪之
    陳述，經本院告知簡式審判程序之旨，並聽取公訴人、被告
    之意見後，經合議庭裁定由受命法官獨任進行簡式審判程序
    ，合先敘明。
二、上揭犯罪事實，業據被告於警詢、偵查及本院審理時坦承不
    諱，核與證人賴夢茹於警詢、偵查中證述之情節相符，且證
    人賴夢茹為警查獲後所排放尿液經採樣後，送請臺灣尖端先
    進生技醫藥股份有限公司，先以EIA 酵素免疫分析法初步檢
    驗，再以GC/MS 氣相層析質譜儀法確認檢驗，均呈Norketmi
    ne（即愷他命之代謝物）陽性反應之情，有該公司96年2 月
    1 日濫用藥物檢驗報告1 紙在卷足參，足認被告自白與事實
    相符。本案事證明確，被告犯行堪以認定，應依法論科。
三、查愷他命（Ketamine，俗稱Ｋ他命）係毒品危害防制條例第
    2 條第2 項第3 款所稱之第三級毒品，且經列屬管制藥品管
    條例第3 條所稱之第三級管制藥品，含該成分產品，應屬藥
    品列管之情，有行政院衛生署96年6 月25日衛署藥字第0960
    027032號函暨附件各1 紙在卷可佐，足認被告所轉讓內含愷
    他命成分之藥物，自屬藥事法第22條第1 項第2 款前段所列
    管之禁藥無疑。而按「安非他命」雖係毒品危害防制條例第
    2 項第2 款所規定之「第二級毒品」，但其亦屬於藥事法所
    稱之「禁藥」（即藥事法第22條第1 款所稱之「經中央衛生
    主管機關明令公告禁止製造、調劑、輸入、輸出、販賣或陳
    列之毒害藥品」）。而明知為禁藥而轉讓者，藥事法第83條
    亦定有處罰明文。故行為人明知為禁藥即「安非他命」而轉
    讓予他人者，除成立毒品危害防制條例第8 條第2 項之「轉
    讓第二級毒品罪」外，亦構成藥事法第83條第1 項之「轉讓
    禁藥罪」，此係屬同一犯罪行為而同時有二種法律可資處罰
    之「法條（規）競合」情形，應依「重法優於輕法」、「後
    法優於前法」等法理，擇一處斷。而毒品危害防制條例第8
    條第2 項轉讓第二級毒品罪之法定本刑為「六月以上五年以
    下有期徒刑，得併科新臺幣七十萬元以下罰金」。而93年4
    月21日修正後藥事法第83條第1 項轉讓禁藥罪之法定本刑為
    「七年以下有期徒刑，得併科新臺幣五百萬元以下罰金」。
    且行為人轉讓安非他命之情節（亦即其轉讓之數量及對象）
    ，並無應依毒品危害防制條例第8 條第6 款及第9 條之規定
    加重其刑至二分之一之情形。則修正後藥事法第83條第1 項
    之罪之法定本刑，顯較毒品危害防制條例第8 條第2 項之罪
    之法定本刑為重，依前述「重法優於輕法」之法理，行為人
    所為轉讓安非他命部分之行為，自應優先適用藥事法第83條
    第1 項之規定處斷（最高法院96年度臺上字第3582號判決要
    旨可參）。本案被告所轉讓之愷他命，乃係毒品危害防制條
    例所列管之第三級毒品，亦係藥事法所列管之禁藥，而藥事
    法第83條第1 項係於93年4 月21日修正公布，同年月23日施
    行，為毒品危害防制條例之後法，且藥事法第83條第1 項之
    法定刑為「七年以下有期徒刑，得併科新臺幣五佰萬元以下
    罰金，與毒品危害防制條例第8 條第3 項之法定刑為「三年
    以下有期徒刑，得併科新臺幣三十萬元以下罰金」相較後，
    以藥事法第83年第1 項之法定刑為重，且本案被告轉讓之數
    量僅0.2 公克，亦經被告供明在卷，並未達毒品危害防制條
    例第8 條第6 項所規定之一定數量，而無須依該條規定加重
    其刑，揆諸前述，因藥事法第83條第1 項為後法，且為重法
    ，自應優先適用藥事法處罰。核被告轉讓禁藥即第三級毒品
    愷他命之行為，係犯藥事法第83條第1 項轉讓禁藥罪。爰審
    酌被告轉讓禁藥即第三級毒品愷他命供他人施用，不僅戕害
    他人身心，亦對社會治安造成危害，應予非難，兼衡被告犯
    罪之動機、目的、所轉讓之數量非鉅及犯罪後坦承犯行之態
    度等一切情狀，量處如主文所示之刑，以資懲儆。
四、又被告行為後，中華民國96年罪犯減刑條例於96年7 月4 日
    制定公布，並自96年7 月16日施行，而按犯罪在中華民國96
    年4 月24日以前者，除本條例另有規定外，依下列規定減刑
    ：一、死刑減為無期徒刑。二、無期徒刑減為有期徒刑二十
    年。三、有期徒刑、拘役或罰金，減其刑期或金額二分之一
    。又依本條例應減刑之罪，未經判決確定者，於裁判時，減
    其宣告刑。依前項規定裁判時，應於判決主文同時諭知其宣
    告刑及減得之刑，中華民國96年罪犯減刑條例第2 條第1 項
    、第7 條分別定有明文。查被告因於96年1 月18日前不久之
    該月中旬某日，犯藥事法第83條第1 項之轉讓禁藥罪，經本
    院判處有期徒刑6 月等情（詳見前述），核與中華民國96年
    罪犯減刑條例第2 條第1 項第3 款規定相符，爰依同條例第
    2 條第1 項第3 款之規定，予以減刑。至犯最重本刑為五年
    以下有期徒刑以下之刑之罪，依本條例規定減為六月以下有
    期徒刑、拘役者，應於為減刑裁判時，併諭知易科罰金折算
    之標準，中華民國96年罪犯減刑條例第9 條固有明文，然因
    被告所犯之藥事法第83條第1 項轉讓禁藥罪，其法定最重本
    刑為7 年以下有期徒刑，核與該條例第9 條之規定不符，自
    不得諭知易科罰金之折算標準，附此敘明。
五、末查被告前未曾因故意犯罪受有期徒刑以上刑之宣告，有臺
    灣高等法院被告前案紀錄表佐卷可考，其因一時失慮致罹刑
    典，犯後已坦承犯行，深具悔意，經此偵審程序，當知所警
    惕而無再犯之虞，本院認所宣告之刑以暫不執行為適當，併
    依刑法第74條第1 項第1 款之規定，宣告緩刑2 年，用啟自
    新。又被告所為轉讓禁藥即第三級毒品之行為已危害社會秩
    序，為確實使被告有正確之法律觀念並提供必要之協助及督
    促，認有加以追蹤觀護之必要，併依刑法第93條第1 項之規
    定，宣告緩刑期間付保護管束，俾由地方法院檢察署之觀護
    人予以適當之督促，並發揮附條件緩刑制度之立意，以觀後
    效。
據上論斷，應依刑事訴訟法273 條之1 第1 項、第299 條第1 項
前段，藥事法第83條第1 項，刑法第11條前段、第74條第1 項第
1 款、第93條第1 項，中華民國96年罪犯減刑條例第2 條第1 項
第3 款、第7 條，判決如主文。
本案經檢察官郭季青到庭執行職務。
中　　華　　民　　國　　96　　年　　7 　　月　　26　　日
                  刑事第十九庭  法　官  鄧雅心
以上正本證明與原本無異。
如不服本判決應於送達後10日內向本院提出上訴狀。
                                書記官　王小芬
中　　華　　民　　國　　96　　年　　7 　　月　　26　　日
附錄本案論罪科刑法條
藥事法第八十三條
明知為偽藥或禁藥，而販賣、供應、調劑、運送、寄藏、牙保、
轉讓或意圖販賣而陳列者，處七年以下有期徒刑，得併科新臺幣
五百萬元以下罰金。
犯前項之罪，因而致人於死者，處七年以上有期徒刑，致重傷者
，處三年以上十二年以下有期徒刑。
因過失犯第一項之罪者，處二年以下有期徒刑、拘役或科新臺幣
三十萬元以下罰金。
第一項之未遂犯罰之。
